【裁判字號】    97,交聲,1381
【裁判日期】    971028
【裁判案由】    違反道路交通管理處罰條例聲明異議
【裁判全文】
臺灣桃園地方法院交通事件裁定        97年度交聲字第1381號
原處分機關  交通部公路總局新竹區監理所
異  議  人
即受處分人  甲○○
上列異議人即受處分人因違反道路交通管理處罰條例案件，對於
交通部公路總局新竹區監理所民國97年8 月12日所為之裁決（原
處分案號：壢監裁字第裁53-DG0000000號）聲明異議，本院裁定
如下：
    主  文
異議駁回。
    理  由
一、按汽車駕駛人於身心障礙專用停車位違規停車者，處新臺幣
    （下同）600 元以上1,200 元以下罰鍰，道路交通管理處罰
    條例第56條第1 項第10款定有明文。而該條例所稱汽車，依
    道路交通管理處罰條例第3 條第8 款規定，亦包括機器腳踏
    車在內。次按「汽車駕駛人之行為有下列情形之一，當場不
    能或不宜攔截製單舉發者，得逕行舉發：．．．七、經以科
    學儀器取得證據資料證明其行為違規。」、「前項第七款之
    科學儀器應採固定式，並定期於網站公布其設置地點。但汽
    車駕駛人之行為屬下列情形之一者，不在此限：．．．四、
    違規停車而駕駛人不在場。」，道路交通管理處罰條例第7
    條之2 第1 項第7 款、第2 項第4 款亦有明文規定。另，「
    使用身心障礙者專用停車位者，除掛有專用牌照之車輛外，
    應將專用停車位識別證置於汽車擋風玻璃明顯處或黏貼於機
    車車首，以供查核檢驗。」、「違規佔用路邊停車場專用停
    車位者，由交通勤務警察、依法令執行交通稽查任務人員或
    交通助理人員依道路交通管理處罰條例第五十六條規定辦理
    。」，則為身心障礙者專用停車位設置管理辦法第9 條第1
    項、第14條第1 項所規定。而上開身心障礙者專用停車位設
    置管理辦法，係依身心障礙者保護法第48條第2 項規定，經
    立法機關授權由中央主管機關（即內政部）會同交通、營建
    等相關單位訂定之行政命令，具有法之拘束力。至於違反道
    路交通管理處罰條例第56條第1 項第10款者，依違反道路交
    通管理事件統一裁罰基準表，不論是否於應到案期限內繳款
    或到案聽候裁決，一律處1,200 元罰鍰。
二、本件原處分機關交通部公路總局新竹區監理所係以：異議人
    即受處分人（下稱異議人）甲○○所有之車牌號碼VC3-271
    號輕型機車（下稱系爭機車），於民國97年6 月30日上午9
    時26分許，停放在桃園縣中壢市火車站前之身心障礙專用停
    車位，但未依規定使用專用停車位識別證而違規停車，又因
    異議人違規停車而不在場，經桃園縣政府警察局交通隊中壢
    交通分隊員警袁華春以科學儀器取得證據資料證明其行為違
    規後，遂以異議人於身心障礙專用停車位違規停車為由，依
    違反道路交通管理處罰條例第56條第1 項第10款之規定逕行
    擎單舉發。嗣異議人於應到案日期前提出申訴，經原處分機
    關函請舉發單位調查後，仍認異議人確有前開違規停車之事
    實，原處分機關乃依上開條文、違反道路交通管理事件統一
    裁罰基準及處理細則（下稱處理細則）第43條、第44條及第
    67條等規定，於97年8 月12日以壢監裁字第裁53-DG0000000
    號違反道路交通管理事件裁決書裁處異議人罰鍰1,200 元在
    案。
三、聲明異議意旨略以：異議人所有之系爭機車於上揭時間雖確
    有停放在桃園縣中壢市火車站前之身心障礙專用停車位，且
    確實未依規定使用專用停車位識別證，然多數人均不知悉殘
    障車位需有殘障車牌或停車證始可停放，而係以為僅需符合
    身心障礙者資格即可使用，況異議人確係身心障礙者，於數
    年前亦曾至桃園縣政府社會局申請殘障停車證，係該局回覆
    機車無此申請資格始未申請，爰依法聲明異議，請求撤銷原
    處分云云。
四、經查：
    (一)異議人所有之系爭機車於上揭時間確實停放在桃園縣中壢
      市火車站前之身心障礙專用停車位，且未依規定使用專用
      停車位識別證，又因異議人違規停車而不在場，經桃園縣
      政府警察局交通隊中壢交通分隊員警袁華春以科學儀器拍
      照取得證據資料證明異議人之違規行為後，即以異議人於
      身心障礙專用停車位違規停車為由，依違反道路交通管理
      處罰條例第56條第1 項第10款之規定逕行擎單舉發之事實
      ，有桃園縣政府警察局97年7 月8 日桃警交相字第DG0000
      000 號舉發違反道路交通管理事件通知單1 紙（參見本院
      卷第11頁）、舉發照片1 幀（參見本院卷第8 頁）及機車
      車籍查詢資料1 紙（參見本院卷第8 頁背面）在卷可稽，
      復為異議人所不爭執，均堪認定屬實。
    (二)至異議人雖以前揭情詞置辯，並提出異議人之中華民國殘
      障手冊影本1 份以資為證（參見本院卷第5 頁）。惟按，
      身心障礙者專用停車位設置管理辦法之立法目的，在於維
      護身心障礙者之合法權益及生活，保障其公平參與社會生
      活之機會，結合政府及民間資源，規劃並推行各項扶助及
      福利措施，立法機關乃於身心障礙者保護法第48條第2 項
      授權主管機關制定身心障礙者專用停車位設置管理辦法，
      以為有關行政機關依法行政之依據。考之身心障礙者專用
      停車位設置管理辦法第9 條、第14條之立法意旨，在藉由
      專用停車位識別證之正確置放，以使查核者得迅及、正確
      檢驗，而確保殘障停車位能依規劃目的運用。此等規定，
      自應一體適用於所有汽車駕駛人，縱身心障礙者本人亦應
      受規範。又上開身心障礙者專用停車位設置管理辦法，既
      係經立法機關以法律授權由主管機關制定之有效行政命令
      ，即有拘束國民之效力，異議人騎乘機車，自有遵從前述
      法令規範之義務。次查，道路交通管理處罰條例第56條第
      1 項第10款之規定係：「於身心障礙專用停車位違規停車
      。」，並非規定：「不具身心障礙者身分者違規停放身心
      障礙停車位者」，顯然立法者並不以汽車駕駛人實質上是
      否具身心障礙身分為必要，且具有身心障礙身分者，未依
      規定請領專用停車位識別證或專用牌照，亦不當然取得該
      停車位之使用資格，此觀身心障疑者保護法第48條規定：
      「．．．非領有專用停車位識別證明之身心障礙者或其家
      屬，不得違規佔用。．．．」甚明。而執司交通秩序之人
      員就停放之車輛，亦無法一一查認其是否具有相關資格，
      果執勤人員需一一查核車籍、函詢相關單位，該未懸掛身
      心障礙專用停車位識別證者是否取得資格，勢必力有未逮
      ，亦屬苛求。且依前揭法律規定使用身心障礙停車位者，
      除身心障礙者本人，尚包括其家屬，故以該識別證以判斷
      權利有無，除便利執勤人員查核，不失為客觀標準，抑且
      符合享受特別權利者，亦應盡其基本義務之公平原則，異
      議人自不得以不知、甚或主管機關當場未明確表示而主張
      免除此一基本義務。是以，如機車駕駛人除所駕駛者係掛
      有專用牌照之車輛外，縱領有專用停車位識別證，但未依
      身心障礙者專用停車位設置管理辦法將識別證黏貼於機車
      車首，仍屬違反該辦法第9 條之「規範義務」，而構成於
      身心障礙專用停車位「違規停車」，異議人容不可解免其
      違規之責任。
五、綜上所述，異議人確有前揭於身心障礙專用停車位停車時，
    未依規定黏貼專用停車位識別證於機車車首之交通違規行為
    ，自屬該當於身心障礙專用停車位違規停車。從而，原處分
    機關依道路交通管理處罰條例第56條第1 項第10款、違反道
    路交通管理事件統一裁罰基準表規定，裁處異議人罰鍰1,20
    0 元，認事用法均無不當。異議人陳稱原處分不當，為無理
    由，應予駁回。
據上論斷，應依道路交通案件處理辦法第19條，裁定如主文。
中    華    民    國    97    年    10    月    28    日
                  交通法庭    法  官   陳振嘉
以上正本證明與原本無異。
如不服本裁定，應於裁定送達後五日內檢具繕本向本院提出抗告
狀。
                              書記官   伍幸怡
中    華    民    國    97    年    10    月    28    日


司法院資訊處製作；財團法人民間司法改革基金會備份。
